臺灣高等法院刑事判決　　　　　　　　　　　　　九十二年度上訴字第三０三一號
　　上　訴　人　台灣士林地方法院檢察署檢察官
　　上　訴　人
　　即　被　告　乙○○
　　選任辯護人　李平義律師
右上訴人因被告偽造文書等案件，不服臺灣士林地方法院九十二年度訴字第五０號，
中華民國九十二年六月二十三日第一審判決（起訴案號：臺灣士林地方法院檢察署九
十年度偵字第七六七六號），提起上訴，本院判決如左：
    主  文
上訴駁回。
乙○○緩刑參年。
    事  實
一、乙○○為保證責任台北縣淡水信用合作社（下稱淡水信合社）經理，於民國八十
    八年六月間，友人謝超隆（業經原審判刑確定）得悉同居人朱美樺擬提供所有坐
    落桃園縣龜山鄉○○段七二四地號應有部分一萬分之一六五之土地與其上門牌桃
    園縣龜山鄉○○○街五十七號（建號二三○一）之房屋貸款新台幣（下同）八百
    萬元擴充營業，遂央乙○○代為處理貸款事宜，適謝超隆亦需款清償賭債，即詢
    乙○○得否利用本次貸款機會，在朱美樺不知情之情形下多貸一筆款項，乙○○
    告知需多一份擔保品及甲○○之印章，並提及其投資之祥曄實業股份有限公司（
    下稱祥曄公司）亦需款周轉，謝超隆遂同意倘能多貸，願將部分款項借乙○○以
    供祥曄公司周轉，二人並協議分攤該借款之利息。謝超隆、乙○○遂基於行使偽
    造文書之概括犯意及意圖為自己不法所有之犯意聯絡，由乙○○告知朱美樺僅前
    述桃園縣龜山鄉房地並不足供擔保，朱美樺便再提供其所有坐落台北縣八里鄉○
    ○里○段訊塘埔小段二七之一○七地號，應有部分一萬分之三一九之土地與其上
    門牌訊塘埔六四號（建號一四八）之房屋資為擔保品。嗣朱美樺所有之上開房地
    ，分別為債權人淡水信合社設定本金最高限額九百六十萬元、七百二十萬元之抵
    押權。朱美樺即與謝超隆於八十八年六月二十五日至淡水信合社辦理貸款、對保
    之手續，經淡水信合社核准後，於八十八年七月二日撥八百萬元入朱美樺前開帳
    戶。
二、乙○○為遂以朱美樺名義多貸一筆款項之目的，旋於同年月二十七日至二十八日
    至桃園縣龜山鄉○○街五十七號朱美樺住處，告知借款資料有漏填情形，再提出
    制式空白之借據、借款申請書、授權書、授信約定書各一份，要求補簽名，甲○
    ○不疑有他，遂於上開資料之借款人欄、申請人欄、授權人攔、立約定書人欄簽
    寫姓名、
    美樺同意，於制式空白借據及借款申請書上偽填八十八年六月二十八日申請借款
    三百萬元等字樣，偽造甲○○於八十八年六月二十八日向淡水信合社貸款三百萬
    元之借據及借款申請書。謝超隆並於八十八年六月二十八日趁朱美樺未注意之際
    ，基於使用之意思，將甲○○置於上址住處抽屜之印章取走，旋至淡水信合社交
    予乙○○，由乙○○以朱美樺名義申請開立帳號0000000號之活期存款帳
    戶，並盜用朱美樺印章於開戶印鑑卡上印鑑攔上加蓋朱美樺印文一枚。乙○○並
    將前述偽造借據及借款申請書持交淡水信合社行使，使淡水信合社誤以為朱美樺
    本人要借款，陷於錯誤而於八十八年六月二十八日將三百萬元之款項匯入朱美樺
    開立之0000000號帳戶。乙○○並於同日盜用朱美樺印文，以甲○○名義
    書寫取款條二張，偽造取款條私文書持向淡水信合社行使，分別領取一百萬零六
    十元、六十萬元，再依謝超隆指示，將所領之一百萬元中之七十萬元匯入謝超隆
    遠東商業銀行林口分行帳號00000000000000號之帳戶，三十萬元
    匯入楊金鳳新竹商銀桃園分行帳號00000000000號之帳戶，另領之六
    十萬元則由乙○○取得。翌日（二十九日）復盜用朱美樺印文以朱美樺之名義書
    寫取款條二張，偽造取款條私文書持向淡水信合社行使，分別領取七十萬元及七
    十萬零三十元，再將其中七十萬元交由謝超隆取得，另七十萬元，乙○○則於匯
    款申請書上偽簽朱美樺之署押一枚，偽以甲○○之名義匯予祥曄公司在第一銀行
    城東分行之0000000000號帳戶，均足以生損害於朱美樺。三百萬元提
    領一空後，乙○○即將朱美樺印章交還謝超隆，由謝超隆置回原處。迄八十九年
    二月甲○○因需繳付利息憑證，申報綜合所得稅，詢問淡水信合社其貸款繳息情
    形時，經告知三百萬元貸款利息未繳，始知上情。
三、案經被害人甲○○告訴由台灣士林地方法院檢察署檢察官偵查起訴。
  理 由
一、右揭犯罪事實，業據上訴人即被告乙○○坦承不諱，核與告訴人甲○○指訴情節
    相合，並經共犯謝超隆、證人鄭明宗、姚一山（更名為姚柏氶）供陳綦詳，此外
    ，復有借款申請書、借據、徵信報告表、個人放款資料、淡水信合社投信案件送
    審資料、取款條、匯款單及共犯謝超隆於遠東國際商業銀行帳戶之存摺等在卷可
    參，被告自白，核與事實相符，足以採信。是本件事證明確，被告犯行洵堪認定
    ，應依法論科。
二、按刑法第二百十條之偽造文書，以無制作權之人制作他人名義之文書為要件，有
    制作權人簽名蓋章之空白文書，本無文書之內容存在，如無制作權之人，未得其
    同意私自制作其內容，仍屬文書之偽造行為，最高法院四十四年台上字第一九二
    號判例著有明文。核被告在告訴人簽名蓋章之制式空白借據及借款申請書上，未
    經告訴人同意，同時在其上書寫於八十八年六月二十八日貸款三百萬元等字樣，
    及於八十八年六月二十八日、二十九日盜用告訴人之印章，加蓋於開戶印鑑卡、
    取款條以開戶、領款，於二十九日偽簽告訴人之署押，書寫匯款申請書，並均持
    以行使，均足以生損害於告訴人之行為，均係犯刑法第二百十六條、第二百十條
    之行使偽造私文書罪。被告盜用朱美樺之印章及於匯款申請書上偽造「甲○○」
    署押之行為，均為偽造私文書之階段行為，其偽造文書後，復持以行使，偽造之
    低度行為為行使之高度行為所吸收，均不另論罪。被告多次行使偽造私文書之犯
    行，時間緊接，犯基本構成要件相同之罪，顯基於概括犯意反覆為之，為連續犯
    以一罪罪論，並加重其刑。被告以上開偽造之借據、借款申請書持向淡水信合社
    貸款。使淡水信合社誤以為朱美樺欲貸款，而撥款三百萬元，係犯刑法第三百三
    十九條第一項之詐欺取財罪。被告與謝超隆就上開二罪，有犯意聯絡及行為分擔
    ，均為共同正犯。所犯上開二罪間，有方法結果之牽連關係，應從一重之行使偽
    造私文書罪處斷。原審審酌被告因缺錢花用即為上開犯行之犯罪動機、手段、所
    生損害，犯後態度等一切情狀，依刑法第二十八條、第五十六條、第二百十六條
    、第二百十條、第三百三十九條第一項、第五十五條、罰金罰緩提高標準條例第
    二條前段，量處被告有期徒刑八月，以示懲儆。八十八年六月二十九日匯款七十
    萬元予祥曄公司之匯款申請書上，偽造之「甲○○」署押一枚，不問屬犯人與否
    ，應依刑法第二百十九條規定宣告沒收。並說明上開被告偽造之八十八年六月二
    十八日借據、借款申請書、前述四紙取款條、匯款申請書及開戶印鑑卡，雖為被
    告犯罪所得，惟均已持交淡水信合社，非被告所有，無從諭知沒收。又被告盜用
    甲○○印章於開戶印鑑卡一份及取款條四張上所蓋印文，及偽造之借據、借款申
    請書上甲○○之署押、印章因係甲○○所為，均非屬刑法第二百十九條所規範，
    難以該條宣告沒收。認事用法及量刑均無不合，檢察官上訴指摘原判決量刑過輕
    、被告上訴執詞指摘原判決不當，均非有理由，應予駁回。惟查被告未曾受有期
    徒刑以上刑之宣告，有本院被告全國前案紀錄表存卷可按，而本件乃因其投資之
    公司需款周轉，一時失慮，誤罹刑典，斟酌其已與淡水信合社取得協議，確認甲
    ○○三百萬元債權不存在，並無條件塗銷右該七百二十萬元抵押權登記，有協議
    書及民事聲請狀在卷可參，犯後確具悔意，經右刑之宣告後，應知警惕而無再犯
    之虞，本院認暫不執行其刑為當，爰併宣告緩刑三年，用啟自新。
據上論斷，應依刑事訴訟法第三百六十八條、刑法第七十四條第一款，判決如主文。
本案經檢察官陳維練到庭執行職務。
中　　　華　　　民　　　國　　九十三　　年　　　四　　　月　　　一　　　日
                              臺灣高等法院刑事第一庭
                                  審判長法  官  楊　貴　雄
                                        法  官  黃　聰　明
                                        法  官  雷　元　結
右正本證明與原本無異。
如不服本判決，應於收受送達後十日內向本院提出上訴書狀，其未敘述上訴之理由者
並得於提起上訴後十日內向本院補提理由書（均須按他造當事人之人數附繕本）。
                                        書記官  林　淑　貞
中　　　華　　　民　　　國　　九十三　　年　　　四　　　月　　　二　　　日
附錄：本案論罪科刑法條全文
中華民國刑法第二百十六條
行使第二百十條至第二百十五條之文書者，依偽造、變造文書或登載不實事項或使登
載不實事項之規定處斷。
中華民國刑法第二百十條
偽造、變造私文書，足以生損害於公眾或他人者，處五年以下有期徒刑。
中華民國刑法第三百三十九條第一項
意圖為自己或第三人不法之所有，以詐術使人將本人或第三人之物交付者，處五年以
下有期徒刑、拘役或科或併科一千元以下罰金。
